最  高  行  政  法  院  裁  定
111年度抗字第189號
抗  告  人  邱謙成                                      
上列抗告人因與相對人教育部等間退學事件，對於中華民國111
年5月30日臺北高等行政法院110年度訴字第1489號裁定，提起抗
告，本院裁定如下︰
　　主  文
抗告駁回。
抗告訴訟費用由抗告人負擔。　　
　　理  由
一、緣抗告人原係改制前臺北市立商業專科學校（現改制現為國
    立臺北商業大學，下稱相對人學校）五專日間部稅務科學生
    （66學年度第1學期入學）。抗告人於五專5年級上學期（70
    學年度第1學期）因學期成績不及格科目之學分數達該學期
    修習學分總數二分之一以上，經相對人學校依行為時臺北市
    立商業專科學校學則第22條規定：「學生學期成績不及格科
    目之學分數，達該學期修習學分總數二分之一以上者，不得
    補考，應令退學。」於民國71年1月21日核予抗告人退學處
    分（下稱原處分）。抗告人不服，提起訴願，經相對人教育
    部以抗告人至遲於72年即已知悉其經相對人學校退學，惟抗
    告人遲至107年5月24日始提起訴願，已逾法定不變期間，爰
    作成107年7月30日臺教法(三)字第1070097188號訴願不受理
    之決定（下稱原訴願決定）。抗告人仍不服申請再審，復經
    相對人教育部以110年10月28日臺教法(三)字第1100124923
    號訴願決定（下稱訴願再審決定）不受理，抗告人猶未甘服
    ，遂提起行政訴訟，並聲明：撤銷原處分、原訴願決定及訴
    願再審決定。經原審法院裁定駁回後，乃提起本件抗告。
二、抗告意旨略謂：退學處分係對學生最嚴重之處罰，抗告人之
    學業成績不及格並無影響他人權益，亦無傷害社會秩序，完
    全是個人學識利益獲取之多寡，故本不應有退學之規定，有
    違憲法第23條規定。原裁定以時效逾期及法律程序等細節為
    裁判，並未就抗告人所提之「違憲」等理由作出任何解釋等
    語。
三、本院查：
　㈠本件相關法規及說明如下：
　　⒈按行政訴訟法第107條規定：「（第1項）原告之訴，有下
      列各款情形之一者，行政法院應以裁定駁回之。但其情形
      可以補正者，審判長應先定期間命補正：……起訴逾越法
      定期限。……起訴不合程式或不備其他要件。（第2項）撤
      銷訴訟及課予義務訴訟，原告於訴狀誤列被告機關者，準
      用前項之規定。……」
　　⒉次按行政訴訟法第24條規定：「經訴願程序之行政訴訟，
      其被告為下列機關：駁回訴願時之原處分機關。撤銷或
      變更原處分時，為撤銷或變更之機關。」故於撤銷訴訟之
      程序標的經訴願決定駁回時，應以原處分機關為被告，則
      原告起訴之被告除列載原處分機關外，復併列訴願機關，
      就訴願機關部分，即屬誤列被告機關，惟無從命補正，自
      應依行政訴訟法第107條第1項第10款、第2項規定，應以
      裁定駁回之。
　　⒊復按行政訴訟法第106條第1項規定：「第4條及第5條訴訟
      之提起，除本法別有規定外，應於訴願決定書送達後2個
      月之不變期間內為之。……」及訴願法第47條第3項準用行
      政訴訟法第73條第3項規定：「寄存送達，自寄存之日起
      ，經10日發生效力。」故提起行政訴訟法第4條之撤銷訴
      訟，須於訴願決定書送達後2個月之不變期間內為之，若
      逾起訴期間，其起訴即為不合法，且不能補正，依行政訴
      訟法第107條第1項第6款規定，應以裁定駁回之。
　　⒋末按行政救濟程序經訴願決定確定後，當事人即應遵守，
      不容輕易變動，以影響其安定性，故依訴願法第97條規定
      所為之訴願再審決定，其救濟程序，應以法律所明定者為
      限。茲訴願法或行政訴訟法，對訴願法上之訴願再審決定
      既未規定救濟程序，自不得對之提起行政訴訟，此乃法理
      之當然解釋。
　㈡原裁定駁回抗告人於原審之訴，其理由已論明：
　　⒈關於原處分及原訴願決定部分：
　　　⑴相對人教育部部分：
　　　　抗告人不服原處分及原訴願決定，提起此部分撤銷訴訟
        ，應以原處分機關即學校為相對人即可，抗告人併列教
        育部為相對人，應屬誤列，故抗告人對於相對人教育部
        之起訴部分，難認合法，且無從補正，應依行政訴訟法
        第107條第1項第10款規定，予以裁定駁回。
　　　⑵相對人學校部分：
　　　　原訴願決定係於107年8月1日寄存送達於汐止郵局，有
        教育部送達證書在卷可憑，則提起行政訴訟之不變期間
        ，應自寄存之日起經10日即107年8月11日發生效力起算
        2個月之不變期間，依行政法院訴訟當事人在途期間標
        準第2條規定，抗告人係居住於新北市○○區，扣除在途
        期間2日，算至107年10月13日，因該末日適逢週六假日
        ，依民法第122條規定順延至107年10月15日（星期一）
        屆滿。抗告人遲至110年12月15日始提起行政訴訟，有
        抗告人於原審提出之行政訴訟起訴狀上所蓋印收文日期
        戳章印文足憑，已逾上開法定不變期間，從而，抗告人
        對原處分及原訴願決定部分提起撤銷訴訟，為不合法，
        且無從補正，應依行政訴訟法第107條第1項第6款規定
        ，予以裁定駁回。
　　⒉關於訴願再審決定部分：
　　　訴願決定之再審制度係訴願法於87年10月28日修正公布、
      89年7月1日施行之新制，依其立法理由可知，係參照民事
      訴訟法及行政訴訟法之再審制度而設，故當事人就確定之
      訴願決定申請再審，乃行使訴願法上得除去確定訴願決定
      效力之權利，與行政訴訟法第4條及第5條所規範得提起行
      政訴訟以資救濟之一般訴願決定並不相同。此外，訴願性
      質上為行政機關體系內之行政救濟，與行政訴訟法上司法
      救濟體系之審級制度無涉，是以訴願法並未規定訴願再審
      決定之救濟程序規定，尚難認當事人得就訴願再審決定提
      起行政訴訟予以救濟。況訴願決定之再審程序，既係在通
      常救濟程序之外所提供之非常手段，須以已確定且不得再
      提起行政訴訟之訴願決定為標的，有別於通常之訴願決定
      ，訴願再審決定自不宜再成為行政訴訟之對象（本院109
      年度裁字第505號裁定參照）。是以，抗告人檢附訴願再
      審決定提起撤銷訴訟，並非合法，爰依行政訴訟法第107
      條第1項第10款規定裁定駁回之。
　　⒊抗告人起訴既非合法，自無庸就抗告人起訴主張之實體上
      理由為審究，併此敘明等語。
　㈢經核原裁定已就抗告人之訴如何不符合起訴要件，詳為論駁
    ，揆諸前揭規定及說明，於法並無不合。觀諸抗告意旨無非
    仍係就其起訴主張之實體事項再為爭執，其抗告難認有理由
    ，應予駁回。
四、依行政訴訟法第104條、民事訴訟法第95條、第78條，裁定
    如主文。
中　　華　　民　　國　　111 　年　　8 　　月　　25　　日
                    最高行政法院第二庭
                        審判長法官  帥　嘉　寶　
                              法官　鄭　小　康
                              法官　林　玫　君
                              法官　洪　慕　芳
                              法官　李　玉　卿

以  上  正  本  證  明  與  原  本  無  異
中　　華　　民　　國　　111 　年　　8 　　月　　25　　日
　　　　　　　　　　　　　　　書記官　高　玉　潔